【裁判字號】    92,台上,4971
【裁判日期】    920910
【裁判案由】    偽造文書
【裁判全文】
最高法院刑事判決                              九十二年度台上字第四九七一號
    上  訴  人  甲○○
右上訴人因偽造文書案件，不服台灣高等法院中華民國九十年二月二十八日第二審判
決︵八十九年度上訴字第三七八四號，起訴案號：台灣台北地方法院檢察署八十五年
度偵字第二七八六七號、八十六年度偵字第六九二號︶，提起上訴，本院判決如左：
    主  文
上訴駁回。
    理  由
按刑事訴訟法第三百七十七條規定，上訴於第三審法院，非以判決違背法令為理由，
不得為之。是提起第三審上訴，應以原判決違背法令為理由，係屬法定要件。如果上
訴理由狀並未依據卷內訴訟資料，具體指摘原判決不適用何種法則或如何適用不當，
或所指摘原判決違法情事，顯與法律規定得為第三審上訴理由之違法情形，不相適合
時，均應認其上訴為違背法律上之程式，予以駁回。本件原判決認定上訴人甲○○有
其事實欄所載之犯行，已詳述其所憑之證據及認定之理由。對於上訴人所為否認有原
判決事實欄一之(一)、(四)、(五)所載之詐欺李文幸投資款、鄧文振借款之辯解，認係空言
飾詞，不足採信，亦依調查所得之證據資料詳加指駁及說明。因而撤銷第一審科刑之
判決，改判仍依牽連犯關係從一重論處上訴人連續行使偽造私文書罪刑︵處有期徒刑
一年八月︶。上訴人仍表不服，提起第三審上訴，就行使偽造私文書罪部分其上訴意
旨略以：原判決事實欄一之(一)、(二)、(三)分別認定被害人尚有黃麗勳、王兆琳，但並未
傳訊查明是否確有各該被害人，有證據調查未盡之違法云云。惟查：刑法偽造文書罪
，係著重於保護公共信用之法益，以所偽造者係他人名義之文書為已足，而所謂他人
名義，即非自己名義之意，不問該名義人是否實有其人，苟其所偽造之文書，足以使
人誤信其為真正，社會一般人有誤認其為真正文書之危險，即無礙於偽造文書罪之成
立。本件上訴人有冒用黃麗勳、王兆琳名義參加並標取互助會款之事實，業經其自白
在卷，核與告訴人李文幸、歐玉蘭、陳凱玲、方韻如、管永忻指訴，及證人方怡文證
述情節相符，且有互助會會單等可證，原判決因而認定上訴人有此部分偽造私文書進
而行使之犯行，並無證據調查未盡之情事。至有無黃麗勳、王兆琳其人，依上開說明
，並不影響原判決此部分之認定，原審未為此部分無益之調查，難指為違法。上訴人
此部分之上訴為不合法，應予駁回。至其餘上訴意旨指原判決就其事實欄一之(四)部分
，就詐欺李文幸之金額未予明白認定，又將未領之退傭金亦計入詐欺金額，另就其事
實欄一之(五)，指上訴人向鄧文振借款部分，均不成立詐欺云云，核屬對不得上訴第三
審之刑法第三百三十九條第一項之詐欺罪而為指摘，與之牽連所犯行使偽造私文書重
罪部分之上訴，既不合法，自無從就此輕罪部分併為實體上之審判，上訴人就該輕罪
部分復提起上訴，顯非適法，應併予駁回。
據上論結  應依刑事訴訟法第三百九十五條前段，判決如主文。
中      華      民      國    九十二    年      九      月      十      日
                              最高法院刑事第十二庭
                                  審判長法官  張  淳  淙
                                        法官  謝  俊  雄
                                        法官  蘇  振  堂
                                        法官  張  春  福
                                        法官  呂  丹  玉
      右正本證明與原本無異
                                              書  記  官
中      華      民      國    九十二    年      九      月     十八     日


司法院資訊處製作；財團法人民間司法改革基金會備份。
